【裁判字號】    95,上訴,1904
【裁判日期】    951114
【裁判案由】    妨害自由等
【裁判全文】
臺灣高等法院刑事判決                95年度上訴字第1904號
上  訴  人    臺灣板橋地方法院檢察署檢察官
上  訴  人    乙○○
即  被  告
被      告    丙○○
二被告共同
選任辯護人    張麗真律師
上列上訴人因被告妨害自由等案件，不服臺灣板橋地方法院九十
四年度訴字第二七一三號，中華民國九十五年三月廿日第一審判
決（起訴案號：臺灣板橋地方法院檢察署九十四年度偵字第一三
八二四號），提起上訴，本院判決如下：
    主  文
上訴駁回。
    事實及理由
一、本案經本院審理結果，認第一審以上訴人即被告乙○○共犯
    刑法第二百七十七條第一項之傷害罪及同法第三百零四條第
    一項之強制罪，分別判處有期徒刑六月、五月，並定應執行
    有期徒刑十月及諭知易科罰金折算之標準，認事用法及量刑
    均無不當；另對被告丙○○以不能証明被告犯罪，而為無罪
    之諭知，亦無違誤，應予維持，並引用第一審判決書記載之
    事實、證據及理由（如附件）。
二、本案上訴意旨：
    （一）公訴人上訴略以：對被告乙○○之量刑過輕；另被告
          丙○○雖未動手，然對他人直指告訴人稱「是他」，
          告訴人即遭圍毆，依常理判斷，顯已事前謀議，亦應
          負共同傷害之責等語，請求撤銷改判等語。
    （二）被告乙○○上訴略以：其未動手打告訴人，亦未指使
          他人打他，於見告訴人受傷後，並有請告訴人之妻速
          送告訴人就醫，是告訴人一再留待現場理論，並等候
          救護車，方未離去，其暨未傷害告訴人復未妨害告訴
          人就醫，請求撤銷原判決判無罪等語。
三、經查：
    （一）乙○○部分：
    （１）本案被告乙○○於接獲其女即被告丙○○電告因溜狗
          與鄰人引發糾紛後，即電請鄰居林定發聯絡其弟張南
          湖陪同其女至現場，其並於稍後搭車趕至，惟至現場
          方經其女指認告訴人，與被告乙○○同車至現場之藍
          衣男子隨即出拳毆打告訴人，其他圍觀男子連同被告
          張銓亦有多人一擁而上（嗣即逸出監視錄影鏡頭，即
          告訴人遭追打時，被告乙○○並非留在監視鏡頭螢幕
          內數人之一），嗣告訴人復在地上遭拖行入鏡等情，
          業據告訴人指訴綦詳，並有診斷証明書、錄影帶暨經
          原審勘驗之勘驗筆錄等在卷可按，告訴人自始指証被
          告乙○○亦有以腳踹之傷害犯行，自足採認。被告辯
          稱完全不識先出拳毆打之藍衣男子，亦不知何以藍衣
          男子會出手云云，該藍衣男子既與被告乙○○同車自
          南部北上，則其稱全然不識，甚且不知該男子自何處
          上車云云，顯與常情不合，要難採信。況該男子於現
          場與乙○○均未交談，即為乙○○出手毆人，其他在
          場等候者，旋即一擁而上，則乙○○稱與該藍衣男子
          未有傷害謀議云云，顯與常情有悖，況如真係事出突
          然，衡諸常情亦會出言或出手制止，然均未見被告乙○○有何類此舉動，亦與事理不符，所辯顯係飾卸之
          詞，要無足採。
    （２）另妨害告訴人就醫部分，經本院再次勘驗現場錄影帶
          結果：証人即告訴人之妻甲○○於晚間十時四十分四
          十秒時到場，渠夫妻周圍有五、六人圍繞，甲○○立
          於告訴人前方一再與對方交談，四十二分二秒，告訴
          人往左後方走去（據稱撿拾拖鞋），周圍之人亦跟著
          上前，告訴人折回原處，四周仍多人圍繞，十時四十
          三分警車抵達現場，告訴人夫妻走向警車，其餘之人
          仍分散站於路口四周，均未見有救護車到場。此經本
          院當庭勘驗在卷，是告訴人於受傷後其妻至現場時，
          其妻一再與人交涉，則告訴人之妻証稱係要求先讓被
          告就醫，既與常情相符，可堪採信，且渠夫妻四周均
          有多人圍繞，甚且告訴人走去撿拾拖鞋，圍繞之人亦
          隨即圍繞跟隨之脅迫方式，顯係不令告訴人離去現場
          ，此與告訴人指訴被告等人要其把話說清楚才能走，
          致其無法離去就醫一節，應相符合。至被告辯稱其有
          請告訴人之妻速送告訴人就醫，然於錄影帶上均未見
          被告有示意告訴人夫妻之離去之舉，亦未見其有擋開
          圍繞之人，令告訴人夫妻得以離去之情，乃所辯顯係
          圖卸之詞，要無足採。
    （二）被告丙○○部分：
          告訴人於警、偵初始均指稱：其到現場時，見約十餘
          人在場，其中一人站於女孩旁，認應係女孩父親，乃
          上前問「您是阿伯嗎？」，那女孩即指其稱：「就是
          他」，其遭旋一身穿深藍色上衣男子揮拳毆打，嗣被
          告乙○○及另三、四男子亦加入圍毆等情，則丙○○
          除於一開始指認外，均無何出言或動手之行為。至告
          訴人嗣指訴丙○○是指稱「是他，打他」既與其原指
          訴不符，即無足採。至被告丙○○指稱「是他」，乃
          因其事先與告訴人之口角，並相約聯絡家長到場處理
          ，丙○○當於其父親及告訴人到場時，確認告訴人即
          係相約之人，是單從口呼「是他」之指認，尚難遽認
          該指認即係指示毆打之意。又本案係被告丙○○先與
          其叔等人在現場等候，嗣後與被告乙○○自南部北上
          同車到場著深藍色上衣男子方到場，且於告訴人一上
          前詢問，並經被告丙○○確認時，即出拳毆打，其他
          在場之人，係見有人出手，於事中亦出於共同傷害之
          犯意聯絡聯手圍毆，均無事証足証被告丙○○或原與
          其先行在場等候之人與嗣後到場出手毆打之人事前即
          有何傷害謀議。此外，本案復查無其他任何積極事証
          足認被告丙○○有何共同傷害之犯行，上訴人以被告
          丙○○之確認，依推論必與其父即被告乙○○有事前
          謀議，顯乏証據，亦無足採。
四、茲附帶說明者：
    （一）本案被告行為後，於九十五年六月十四日公布增訂刑
          法施行法第一條之一：「中華民國九十四年一月七日
          刑法修正施行後，刑法分則編所定罰金之貨幣單位為
          新台幣。九十四年一月七日刑法修正時，刑法分則編
          未修正之條文定有罰金者，自九十四年一月七日刑法
          修正施行後，就其所定數額提高為三十倍。但七十二
          年六月二十六日至九十四年一月七日新增或修正之條
          文，就其所定數額提高為三倍。」是本案被告所犯刑
          法第二百七十七條第一項、第三百零四條第一項，行
          為時之法定刑罰金部分經依法分別提高十倍或三倍後
          ，原為一萬銀元、三千銀元，即新台幣三萬元、九千
          元以下罰金，行為後依施行法修正貨幣單位為新台幣
          再提高卅倍或三倍，則同為新台幣三萬元及九千元以
          下罰金，對被告並無有利或不利情形。惟刑法第三十
          三條第五款，原訂罰金刑為一元（銀元）以上，即新
          台幣三元以上，修正後為新台幣一千元以上，以百元
          計算之，比較新舊法，均以行為時舊法較有利於被告
          。
    （二）又被告行為時之易科罰金折算標準，修正前罰金罰鍰
          提高標準條例第二條前段（現已刪除）規定，就其原
          定數額提高為一百倍折算一日，則本件被告行為時之
          易科罰金折算標準，應以銀元三百元折算一日，經折
          算為新臺幣後，應以新臺幣九百元折算一日。而九十
          五年七月一日修正公布施行之刑法第四十一條第一項
          前段則規定：「犯最重本刑為五年以下有期徒刑以下
          之刑之罪，而受六個月以下有期徒刑或拘役之宣告者
          ，得以新臺幣一千元、二千元或三千元折算一日，易
          科罰金。」比較修正前後之易科罰金折算標準，以修
          正公布施行前之規定，較有利於被告，則應依刑法第
          二條第一項前段，適用修正前刑法第四十一條第一項
          前段規定，定其折算標準。
    （三）另本案被告本犯二罪，因刑法第五十一條業於民國九
          十四年一月七日修正公布，並於九十五年七月一日施
          行，修正前刑法第五十一條規定：「數罪併罰，分別
          宣告其罪之刑，依左列各款定其應執行者：」其中第
          五款規定：「宣告多數有期徒刑者，於各刑中之最長
          期以上，各刑合併之刑期以下，定其刑期。但不得逾
          二十年。」修正後刑法第五款則規定：「宣告多數有
          期徒刑者，於各刑中之最長期以上，各刑合併之刑期
          以下，定其刑期。但不得逾三十年」比較結果，修正
          後刑法並非較有利於行為人，依刑法第二條第一項前
          段之規定，仍應依修正前刑法，定其應執行之刑。
    （四）惟修正後之刑法施行法第三條之一第二項規定：「於
          九十四年一月七日刑法修正施行前犯併合處罰數罪中
          之一罪，且該數罪均符合第四十一條第一項得易科罰
          金之規定者，適用九十年一月四日修正之刑法第四十
          一條第二項規定。」是併合處罰數罪得否諭知易科罰
          金，依前開規定，應逕予適用修正前刑法第四十一條
          第二項規定。
    乃依刑法第二條第一項前段規定，均適用修正前第四十一條
    第一項前段及第二項規定，諭知易科罰金之折算標準暨定其
    應執行有期徒刑十月，及得易科之折算標準。
五、綜上，本案原審對被告乙○○之認事用法均無違誤，科刑亦
    稱妥適（除不及為新舊法之比較，已由本院為補充說明，惟
    因比較結果仍應適用修正前刑法相關規定，原判決適用法規
    並無不當，不構成撤銷之理由）；對被告丙○○以不能証明
    被告犯罪，而為無罪之諭知，亦無違誤。檢察官及被告乙○○分別以前詞提起上訴，指摘原判決不當，均無理由，應予
    駁回。
六、據上論結，應依刑事訴訟法第三百七十三條、第三百六十八
    條，判決如主文。
本案經檢察官柯麗鈴到庭執行職務。
中    華    民    國  九十五  年   十一   月   十四   日
                  刑事第十四庭審判長法  官  蘇隆惠
                                    法  官  林秀鳳
                                    法  官  陳玉雲
以上正本證明與原本無異。
不得上訴。
                                    書記官  陳思云
中    華    民    國    95    年    11    月    15    日
附錄：本案論罪科刑法條全文
中華民國刑法第277條第一項
（普通傷害罪）
傷害人之身體或健康者，處 3 年以下有期徒刑、拘役或 1 千元以下罰金。
以上正本證明與原本無異。
中華民國刑法第304條（強制罪）
以強暴、脅迫使人行無義務之事或妨害人行使權利者，處3年以
下有期徒刑、拘役或3百元以下罰金。
附件：
臺灣板橋地方法院刑事判決              94年度訴字第2713號
公  訴  人  臺灣板橋地方法院檢察署檢察官
被      告  乙○○（起訴書誤載張治詮）
                    男  57歲（民國○○年○月○○日生）
                    身分證統一編號：Ｚ000000000號
                    住臺北縣土城市○○路142號
            丙○○  女  24歲（民國○○年○月○○日生）
                    身分證統一編號：Ｚ000000000號
                    住臺北縣土城市○○路142號
共      同
選任辯護人  張麗真律師
上列被告等因妨害自由等案件，經檢察官提起公訴（九十四年度
偵字第一三八二四號），本院判決如下：
    主  文
乙○○共同傷害人之身體，處有期徒刑陸月，如易科罰金，以參
佰元折算壹日；又共同以脅迫妨害人行使權利，處有期徒刑伍月
，如易科罰金，以參佰元折算壹日。應執行有期徒刑拾月，如易
科罰金，以參佰元折算壹日。
丙○○無罪。
    事  實
一、丙○○於民國九十二年六月七日晚間十時許，在臺北縣土城
    市○○路九十八巷口附近遛狗，與路過之丁○○發生口角爭
    執，丁○○表示要丙○○父親到場處理，經丙○○以電話聯
    絡其父親乙○○並告知上情，因張治詮當時人在國道三號公
    路新竹縣關西路段附近，無法立刻趕到現場，丁○○乃與丙○○約定二十分鐘後回到原地再見面後，丙○○、丁○○即
    各自離去現場，其間乙○○以電話聯絡鄰居林定發，委請林
    定發前去通知乙○○之弟張南湖後，張南湖、林定發即與林
    定發之友人葉家誠及另一真實姓名年籍不詳穿著白色上衣之
    金髮成年男子共四人一同前往丙○○住處，向丙○○詢問事
    件經過後，上開四人即陪同丙○○於同日晚間十時三十二分
    許一同前往上開巷口等候，而丁○○返回住處後亦將上述情
    形告訴其妻甲○○。迄同日晚間十時三十七分許，乙○○與
    真實姓名年籍不詳穿著深藍色衣服體型狀碩之成年男子（下
    稱藍衣男子）、穿著藍色上衣自稱丁太太之中年女子共同搭
    乘真實姓名年籍不詳自稱周先生之成年男子所駕駛之自用小
    客車抵達現場，與丙○○等人一同在場等候。嗣於同日晚間
    十時三十八分許，丁○○獨自一人返回上址走向在場等候之
    乙○○所在位置處（此時丙○○係站在乙○○旁邊）停下，
    並對乙○○詢問是否是丙○○之父親，丙○○則對著乙○○
    稱「是他」時，該名藍衣男子即基於傷害他人身體之故意，
    自丁○○後方以右手揮拳毆打丁○○後腦，致使丁○○倒地
    後，又抓其衣領揮拳毆打其右眼，乙○○見狀竟生與該藍衣
    男子共同傷害丁○○身體之犯意，激勵該藍衣男子稱：「打
    死他」等語，並以腳踹丁○○，其他在場之人則一擁而上在
    旁圍觀，該名藍衣男子復以右手拉著丁○○之衣服往上開巷
    口溝渠方向拖行，經丁○○掙扎後始從地面爬起身，丁○○
    因而受有雙膝及小腿多處擦傷、左前臂挫傷瘀血、臉部及耳
    部多處挫傷及瘀青、右眼外傷性鈍傷併眼瞼下垂及結膜下出
    血之傷害。嗣丁○○之妻甲○○趕至現場，見丁○○臉部流
    血受傷，當場要求張治詮等人讓丁○○先行就醫，詎張治詮
    、該名藍衣男子與現場其他姓名年籍不詳之成年人，另基於
    妨害人行使權利之犯意聯絡，共同將丁○○、甲○○圍住，
    乙○○並對丁○○、甲○○稱「把話說清楚再走」等語，在
    場其他姓名年籍不詳之成年人接著稱「不然要打死你」等語
    ，以此脅迫方式妨害丁○○、甲○○離開現場前去就醫之權
    利。嗣經警據報至現場處理，始循線查悉上情。
二、案經丁○○、其妻甲○○訴由臺北縣政府警察局土城分局報
    請臺灣板橋地方法院檢察署檢察官偵查起訴。
    理  由
壹、證據能力部分：
    按被告以外之人於偵查中向檢察官所為之陳述，除顯有不可
    信之情況者外，得為證據。又被告以外之人於審判外之陳述
    ，雖不符刑事訴訟法第一百五十九條之一至一百五十九條之
    四之規定，而經當事人於審判程序同意作為證據，法院審酌
    該言詞陳述或書面陳述作成時之情況，認為適當者，亦得為
    證據。當事人、代理人或辯護人於法院調查證據時，知有第
    一百五十九第一項不得為證據之情形，而未於言詞辯論終結
    前聲明異議者，視為有前項之同意。刑事訴訟法第一百五十
    九條之一第二項、第一百五十九條之五分別定有明文。查告
    訴人丁○○分別於警詢、偵查中、告訴人甲○○於警詢中及
    證人林定發於偵查中之陳述，固係審判外之陳述，但其中告
    訴人丁○○、證人林定發於偵查中向檢察官所為之陳述，係
    就渠等本人親身經歷目擊之事實經過，於偵查中到庭而為陳
    述，且查無顯有不可信之情況，並依法具結，自得為證據，
    且被告、辯護人於本院準備程序、審理中就是否同意上開告
    訴人警詢、偵查陳述採為證據一節，分別陳述「同意有證據
    ‧‧」、「他們所言不實在‧‧」、「沒有意見」，亦堪認
    被告、辯護人業已同意上開陳述具有證據能力，而本院審酌
    上開警詢及偵查時陳述作成時之情況，核無違法取證及證明
    力明顯過低之瑕疵，亦認以之作為證據為適當，故依前開規
    定，告訴人丁○○警詢、偵查中陳述、告訴人甲○○於警詢
    陳述及證人林定發於偵查中陳述，均得為證據。
貳、有罪部分：
一、訊據被告乙○○固對於上開時地因溜狗問題與告訴人丁○○
    發生爭執，丁○○因而遭人毆打成傷之事實坦承不諱，惟矢
    口否認有傷害告訴人丁○○及妨害告訴人丁○○、甲○○離
    去現場前去就醫之權利等犯行，辯稱：伊沒有動手打丁○○
    ，也沒有踹丁○○，伊當時還在旁邊說「你們不認識他，打
    他幹什麼」，伊與丁○○不認識，幹嘛要打丁○○，且甲○○前來現場時，說丁○○是其丈夫，伊就說丁○○為了伊女
    兒丙○○的事被打，趕快帶丁○○去醫院，伊並沒有攔住丁○○與甲○○，也沒有限制渠等之行動自由，是渠等自己一
    直留在現場跟人講事情的原委云云。惟查：
（一）上揭犯罪事實，業據證人即告訴人丁○○、甲○○於警詢
      、偵查及本院審理中指證歷歷，並經證人林定發於本院審
      理中證述屬實，且有衝突現場監視錄影帶一捲及監視錄影
      畫面翻拍照片二十四幀在卷可稽，且告訴人丁○○受有雙
      膝及小腿多處擦傷、左前臂挫傷瘀血、臉部及耳部多處挫
      傷及瘀青、右眼外傷性鈍傷併眼瞼下垂及結膜下出血之傷
      害，亦有長庚紀念醫院出具之診斷證明書（甲種）二紙及
      告訴人丁○○之受傷照片共四幀存卷可稽。又本院於審理
      中當庭播放並勘驗上開現場監視錄影帶，該錄影帶內容之
      勘驗結果顯示：(一)案發當日晚上十時許，在三岔巷口，右
      方道路下方有一溝渠。告訴人丁○○走在該巷口前方，被
      告丙○○在後方不遠處，有一隻未繫繩索之黑狗靠近丁○○後方，丁○○發覺後轉身驅趕黑狗，黑狗跑到丙○○身
      後，丙○○即與丁○○面對面交談，幾分鐘後丙○○拿起
      行動電話撥打，之後丙○○結束通話與丁○○交談，然後
      丙○○往左、丁○○往前，二人各自離去（此時時間為晚
      上十時十六分）。(二)晚上十時三十二分十五秒許，丙○○
      與張南湖及另三名男子走到該巷口等候，該三名男子其中
      有一男子穿有色上衣、藍色長褲、球鞋、側背黑包包（下
      稱有色衣男子，審判長問證人林定發為何人，證人林定發
      答，此人為葉家誠）、另二名男子穿白上衣，其中一人較
      瘦，金髮（審判長問證人林定發為何人，林定發稱不識白
      上衣金髮男子，但另一個白上衣的是林定發本人）。不久
      另一名身穿淺咖啡色上衣男子走近與林定發交談（審判長
      問證人林定發該咖啡色上衣男子為何人，證人答：不認識
      ，只是剛好走過來問我什麼事情，我就把發生的事情跟他
      說，不知道他為什麼在那邊一起等），一起等候。晚上十
      時三十七分三十五秒許，一黑色自用小客車駛來，被告乙○○由左後車門下車，同時一身穿深藍色衣服體型壯碩男
      子（下稱藍衣男子，審判長問被告乙○○此人為何人，被
      告乙○○答：當時去南部喝喜酒，我和我太太搭便車上來
      ，車上只有四個人，分別是司機周先生，我坐左後座，右
      後座坐丁太太，右前座下車之人我不認識，但不是我太太
      ）由右前車門下車，另一藍衣中年女子（下稱藍衣女子，
      審判長問被告乙○○此人為何人，被告答：在南部喝喜酒
      認識，搭其便車回北部，其自稱丁太太）由右後車門下車
      ，與丙○○等人交談，車往前駛出鏡頭。(三)晚上十時三十
      八分二十九秒許，丁○○獨自走向巷口，走向在場等候的
      人群，林定發見丁○○走來，就走向前手指向前乙○○所
      在位置，丁○○經過林定發面前沒有停留，直接走向乙○○，至乙○○旁邊停下交談，丙○○站在乙○○旁邊，其
      他人在旁圍觀。丁○○講沒兩句話，藍衣男子即自被害人
      後方衝向前，伸出右手一拳揮打被害人，其他圍觀男子也
      一擁而上，但眾人之動作已超出拍攝範圍，只見二、三名
      男子及藍衣女子在旁觀看，但這二、三名男子不是林定發
      ，也不是乙○○。沒多久藍衣男子右手拉著被害人衣服朝
      溝渠方向拖行，被害人手腳在地上掙扎，藍衣男子雙手用
      力拖拉被害人，其他人在旁圍觀，最後被害人掙扎從地上
      爬起身，朝藍衣男子等人說話，被害人緩慢朝靠近鏡頭方
      向走，伸手擦拭臉頰，藍衣男子、張南湖、藍衣女子及另
      三名男子將被害人圍住，乙○○、丙○○則與一白衣中年
      女子（下稱白衣女子，審判長問被告乙○○此為何人，被
      告答：此人為我太太）及其他幾名男子站在後方不遠處。
      乙○○走近與被害人交談，藍衣男子四處在地上找東西，
      走出鏡頭外，然後回到人群中圍著被害人，此時丙○○、
      白衣女子走近站在乙○○後方也圍著丁○○。然後丁○○
      之妻子到場，站在丁○○旁邊與眾人說話，丁○○夫妻與
      乙○○等人溝通，丙○○與張南湖則走離現場，丁○○妻
      子手拉著乙○○左手臂要求著說話，此時，圍住被害人及
      其妻子的有乙○○、白衣女子、有色衣男子、藍衣男子、
      藍衣女子、林定發等人，之後警車抵達現場，丁○○夫妻
      走向警車方向，走出拍攝範圍，二名員警下車與乙○○等
      人說話，最後眾人離去，警車駛離現場等情，業經本院記
      明筆錄附卷可稽。
（二）被告乙○○雖以前揭情詞置辯，惟查：證人即告訴人丁○○於警詢時指稱：伊於二十分鐘後再回到上開巷口，伊到
      現場就已經有十幾個人在場聚集，伊看到其中有一個年紀
      可能是那名女子的父親（指被告乙○○），就上前對該男
      子說「是阿伯嗎」，結果該名女子就指著伊說「就是他」
      ，突然旁邊一個穿深藍色上衣的胖子就揮拳打伊，然後那
      個阿伯（指被告乙○○）就說「打他」，接著包括乙○○
      在內就有約十個人打伊等語，其於偵查中以證人身分結證
      稱：伊後來隻身前往上開巷口時，該處已有十多人，伊看
      見丙○○站在一名男子旁邊，伊就問該名男子說「你是她
      父親嗎」，丙○○一看見伊，就說「是他，打他」，此時
      站在伊後方有一名穿深藍色衣服的中年男子就一拳打伊右
      臉，伊倒地後右眼腫脹，視線模糊，之後該名穿深藍色衣
      服的男子、乙○○及其他三、四人打伊，乙○○踹伊一腳
      ，他們還在喊「打死他」，伊被打到後腦勺、背部、腳部
      ，打完後現場有人說要將伊丟到溝渠裡，並將伊拖行幾公
      尺，但被告乙○○、丙○○並未說要將伊丟到溝渠之類的
      話等語，其於本院審理中亦以證人身分結證稱：伊到九十
      八巷口時，就看到一堆人站在那裡，丙○○站在其爸爸後
      面，伊過去後，現場後面的人就圍住伊，伊就問乙○○「
      你是不是伯父」，丙○○就跟其父親說「是他，打他」，
      話一講完，站在伊後面的一個人就揮拳從伊後腦勺揮過來
      ，伊整個人就被打仆倒在地，把伊打倒的那個人又抓著伊
      的領口，揮拳打伊的右眼窩，他們很多人就圍起來，用腳
      踢伊，那時候伊的眼睛腫起來而且流血，看不清楚，他們
      四、五個人就一直打伊、踹伊，包括乙○○等人一直說「
      打給他死」，第一個打伊穿深藍衣服的人和其他好幾個人
      ，要把伊拖到圳溝裡面去，伊心裡很害怕，就用手按住地
      ，不讓他們拖，他們就一邊拖、一邊說要把伊拖到圳溝裡
      面去，穿深藍色衣服那個人就要去找鐵條說要打死伊，當
      時伊很害怕就掙脫起身，對他們說「你們太過份，無法無
      天，怎麼可以這樣子」，這時，穿深藍色衣服的人要抽鐵
      條打伊時，抽不出鐵條，此時，伊太太就趕到；衝突當時
      ，乙○○也有踹伊，就是那群人圍過來說打給他死時；動
      手打伊的人確實有乙○○，張南湖沒有打伊，林定發則不
      能確定，但是林定發是站在圍住伊的第一圈；乙○○踹伊
      ，是在伊倒地現場時，伊就知道了，不是從看錄影帶才確
      認；伊到上開巷口，丙○○講完話後，穿深藍色衣服的那
      個人就揮拳打伊後腦勺，伊就倒地了，所以伊沒有注意乙○○有何反應，但是倒地後，一群人圍過來，伊有聽到乙○○先講說「打給他死，打給他死」後，很多人才跟著講
      同樣的話；該名穿深藍色衣服的人是主要拖行伊的人，伊
      被拖時，手有受傷，且腳關節頂住地面時有摩擦受傷；伊
      被拖後，就沒有人打伊，伊就趕快爬起來，而伊太太也趕
      到了；伊確定乙○○當時有踹伊一腳，其並有指揮說「打
      給他死」等語。是證人丁○○上開證述，核與現場監視錄
      影帶勘驗內容大致相符，僅其中有關動手毆打丁○○之人
      數部分，證人丁○○於警詢、偵查及本院審理中所述雖有
      出入，但其就藍衣男子及被告乙○○確有毆打之行為部分
      ，始終指述一致，且與上開監視錄影帶勘驗結果所載內容
      互核相符，復參以上開本院勘驗結果亦顯示被告乙○○與
      該名出手毆打告訴人丁○○之藍衣男子係搭乘同一部自用
      小客車到達現場，並一起等候告訴人丁○○前來等情，且
      告訴人丁○○堅指被告乙○○有以腳踢伊，並對在場之人
      說「打死他」等語，另徵之證人林定發於偵查中亦結證稱
      ：被告乙○○當時有問告訴人丁○○「你怎麼可以和我女
      兒怎樣、怎樣」，越講越大聲，伊就看見他們吵起來，吵
      架後雙方推來推去，乙○○有在其中等語，俱徵告訴人丁○○指證被告乙○○有與藍衣男子共同傷害告訴人丁○○
      一節不虛，被告乙○○辯稱伊也沒有踹丁○○，伊與丁○○不認識，幹嘛要打丁○○云云，尚非足採。
（三）又按共同正犯之意思聯絡，不限於事前有所協議，其於行
      為當時，基於相互之認識，以共同犯罪之意思參與者，亦
      無礙於共同正犯之成立（最高法院七十三年台上字第一八
      八六號判例意旨參照）。查本件共犯之藍衣男子先動手毆
      打告訴人丁○○後，被告乙○○於行為中，基於相互之認
      識，出言激勵，並以腳踹告訴人丁○○而參與加入，顯有
      共同傷害告訴人丁○○之共同犯罪之意思，渠等就傷害告
      訴人丁○○部分，有犯意聯絡及行為分擔甚明。辯護人為
      被告辯護稱：被告與出手毆打告訴人丁○○之人並沒有主
      觀之犯意聯絡，且在場出手毆打丁○○之人係因偶發原因
      而動手毆打丁○○云云，亦非足採。
（四）又被告乙○○如何共同以脅迫方式妨害告訴人丁○○、甲○○離去現場前去就醫之權利一節，亦據證人告訴人丁○○於警詢中指稱：那名穿深藍色上衣的胖子還到旁邊要去
      拿鐵條要打伊，這時伊太太正好來到現場，就對乙○○苦
      苦哀求說「大家都是鄰居，拜託先讓我們就醫，有事晚點
      再說」，旁邊的人就說有話說清楚再走，不然打死伊，乙○○及那個胖子也說把話說清楚再走，否則要打死伊，經
      過伊太太一再哀求，後來乙○○才同意讓伊就醫，這時警
      方人員也來到現場等語。其於偵查中證稱：後來該名穿深
      藍色上衣的男子要去拿鐵條時，伊太太才到達現場，伊太
      太因為認識乙○○，所以央求乙○○讓伊就醫，乙○○堅
      持不肯，他們幾個人就圍住我們，不讓我們離去，後來因
      為警察趕到，伊請到場的警察主持公道，他們才散開讓我
      們離去現場等語。其於本院審理中亦證述：穿深藍色衣服
      的男子要抽鐵條打伊時，抽不出鐵條時，伊太太就趕到，
      看到伊在流血就很慌，就對乙○○說，讓伊先就醫，但是
      乙○○跟其他人就把伊和伊太太圍起來，說事情講清楚才
      能走，不讓伊就醫，後來伊太太一直苦苦哀求，說「有事
      情等就醫以後再說」，但是乙○○還是不願意，後來是因
      為警車到了，伊跟警察說要為伊主持公道，後來救護車也
      來了，才讓伊去就醫等語。又證人即告訴人甲○○於警詢
      指稱：伊到達現場時，伊先生丁○○就已經臉部受傷流血
      ，因擔心丁○○之傷勢，伊拜託對方一群人讓伊先帶丁○○去醫院，結果一名短髮身材微胖並穿著深色上衣的男子
      還想要撿旁邊的鐵條來打伊先生，但因鐵條拔不起來而作
      罷，但這名男子還說要我們把事情解決才能走，試圖阻止
      伊先生就醫；案發時伊向乙○○夫婦苦苦哀求讓丁○○先
      就醫，但乙○○等一夥近十人還把伊與丁○○圍起來，不
      讓伊二人離開現場去就醫，其中並有幾人喊說「打死他」
      ，有延誤丁○○就醫之情形等語。其於審理中以證人身分
      結證稱：當天丁○○去九十八巷停車，回來後說，跟一位
      小姐為狗的事情發生爭執，約二十分鐘之後再見面處理，
      丁○○出去後，伊不放心，就跟過去，伊到達現場時，看
      到丁○○被打的滿臉、眼睛、鼻子及衣服都是血，因為當
      時那邊很多人，伊只有認識乙○○，伊就拜託乙○○讓伊
      帶丁○○去就醫，但是很多人圍過來說，把事情講完才能
      走，伊就一直拜託乙○○，但是乙○○還不讓伊與丁○○
      走，後來是等到警車來，乙○○才讓伊與丁○○走；伊到
      場時，丁○○背對著伊，其他人圍著丁○○，等到丁○○
      轉過身來，伊才看到丁○○滿臉都是血，伊有看到旁邊有
      一個穿深藍色衣服的人在找鐵條，說要打死他，有看到他
      在抽鐵條，抽不起來；當時乙○○站在丁○○的前方，且
      伊現場只認識乙○○，加上他們當時都圍在我們前面，所
      以伊對乙○○說讓伊帶丁○○先去就醫，乙○○回說先把
      事情講清楚再離開，伊對乙○○說讓丁○○去就醫約二、
      三次；當時伊跟乙○○說讓我們先去就醫，乙○○確實說
      把事情講完再走，是其他旁邊的人有起鬨說要打死；伊到
      達現場到警察來之期間內，伊與丁○○要走，他們全部圍
      在前面，沒有人讓路，不讓伊與丁○○離開等語。是證人
      丁○○、甲○○上開指證情節互核相符，且上開監視錄影
      帶內容亦顯示告訴人甲○○到場後，站在告訴人丁○○旁
      邊與眾人說話，告訴人丁○○夫妻與被告乙○○等人溝通
      ，告訴人甲○○並手拉著被告乙○○左手臂要求著說話，
      此時，告訴人丁○○、甲○○遭被告乙○○、白衣女子、
      有色衣男子、藍衣男子、藍衣女子、林定發等人圍住，之
      後警車抵達現場，告訴人丁○○夫妻始得以走向警車方向
      ，二名員警下車與被告乙○○等人說話，最後眾人才離去
      等情，亦與告訴人丁○○、甲○○上開指證情節互核相符
      ，參以告訴人丁○○當時受傷情形嚴重且當時在場人數達
      十餘人之多，在此情狀下，倘若被告乙○○及其他部分在
      場之人未出言要求告訴人繼續留在現場處理紛爭，衡情告
      訴人甲○○應會盡快將告訴人丁○○帶離現場並送醫救治
      ，應無繼續留在現場向在場之人說明紛爭原委之必要，是
      被告乙○○辯稱：甲○○前來現場時，說丁○○是其丈夫
      ，伊就說趕快帶丁○○去醫院，並沒有攔住丁○○、甲○○，是渠等自己一直留在現場跟人講事情的原委云云，及
      辯護人為被告辯稱當時告訴人可以自由活動，並沒有被圍
      住云云，與常情相悖，均不足採信。綜上，足認告訴人甲○○趕至現場，見其夫丁○○臉部受傷流血，遂要求被告
      張治詮等人讓告訴丁○○先行就醫，惟張治詮、該名出手
      毆打告訴人丁○○之藍衣男子與現場其他姓名年籍不詳之
      成年人，共同將告訴人丁○○、甲○○圍住，被告乙○○
      並對丁○○、甲○○稱「把話說清楚再走」等語，在場其
      他姓名年籍不詳之成年人則稱「不然要打死你」等語，而
      以此脅迫方式共同妨害丁○○、甲○○離開現場前去就醫
      之權利等事實，堪以認定。
（五）綜上所述，被告所辯乃卸責之詞，均不足採信。本案事證
      明確，被告犯行洵堪認定，應依法論科。
二、核被告乙○○所為，係犯刑法第二百七十七條第一項之傷害
    罪及同法第三百零四條第一項之強制罪。被告乙○○與上述
    出手毆打、拖行告訴人丁○○之藍衣男子間，就上開傷害罪
    之犯行，有犯意之聯絡及行為之分擔，皆為共同正犯。被告
    乙○○、該名藍衣男子與現場對告訴人丁○○、甲○○稱「
    不然要打死你」等語之不詳姓名之成年人間，就上揭強制罪
    之犯行，亦有犯意聯絡及行為之分擔，亦為共同正犯。又起
    訴書犯罪事實欄記載「其後丁○○之妻甲○○趕至現場，見
    丁○○受傷嚴重，送央求張治詮等人讓丁○○先行就醫，惟
    張治詮與其他不詳之人，竟將丁○○、甲○○圍住，並對其
    等恫稱：把話說清楚再走，否則要打死你等語，以此加害生
    命之事恐嚇丁○○、甲○○，使丁○○、甲○○心生畏懼而
    不敢離開‧‧‧」等語，堪認公訴人已就被告乙○○妨害告
    訴人丁○○、甲○○離開現場前去就醫之犯罪事實已提起公
    訴，且按刑法第三百零二條之妨害自由罪，既係以私行拘禁
    為其非法剝奪人行動自由之例示，則本罪在性質上，其行為
    自須持續相當之時間，始足當之，倘若其目的在使人行無義
    務之事，僅有瞬間之拘束，則屬同法第三百零四條之範圍，
    不構成上開剝奪行動自由罪（七十五年度台上字第六八五七
    號判決亦採同一意旨）。本件觀諸上開監視錄影畫面所示，
    告訴人甲○○到場要求被告乙○○等人讓其與告訴人丁○○
    離去現場至警方據報到場之時間即為短暫，被告乙○○等人
    之目的係在妨害告訴人離開現場前去就醫之權利，尚無剝奪
    告訴人行動自由之情形可言，揆諸上開說明，被告乙○○此
    部分所為應係犯刑法第三百零四條之罪，公訴人認被告乙○○此部分所為，應依同法第三百零二條第一項之剝奪他人行
    動自由罪處斷，尚有未洽，惟起訴之基本社會事實同一，爰
    依法變更起訴法條。再被告所犯上開傷害罪及強制罪，犯意
    各別，行為互殊，應予分論併罰。爰審酌被告犯罪之動機、
    目的、手段，僅因遛狗糾紛即與人共同毆傷告訴人丁○○，
    並以脅迫方式妨害告訴人離開現場前去就醫，及告訴人丁○○受傷之程度，其與告訴人甲○○所受之損害，被告犯後否
    認犯行，欠缺悔悟具體表現之態度等一切情狀，分別量處如
    主文所示之刑，並定應執行刑，並均諭知如易科罰金折算標
    準，以資懲儆。
參、無罪部分：
一、公訴意旨另以：被告丙○○於九十二年六月七日晚上十時許
    ，在臺北縣土城市○○路九十八巷口附近遛狗時，因遛狗問
    題與路過之丁○○發生口角爭執，被告丙○○隨即以電話聯
    絡其父即被告張治詮到場，惟因被告張治詮當時人在國道三
    號關西路段附近，無法立即抵達現場，被告丙○○與丁○○
    遂約定於二十分鐘之後在原地再行理論，丁○○即先行返家
    。之後於同日晚上十時三十分許，丁○○依約返回土城市○○路九十八巷口，被告丙○○、張治詮夥同當日身穿深藍色
    上衣之不詳成年男子及其餘不詳人士（真實姓名、年籍均不
    詳）約十人已在現場等候，被告丙○○見丁○○到來，即對
    被告張治詮稱「是他，打他！」等語，被告丙○○、張治詮
    及其餘不詳之人即共同基於傷害之犯意聯絡，由被告張治詮
    、身穿深藍色上衣之男子及其他不詳之人共同以徒手或腳踹
    之方式毆打丁○○，致丁○○受有雙膝及小腿多處擦傷、左
    前臂挫傷瘀血、臉部及耳部多處挫傷及瘀傷、右眼外傷性鈍
    傷併眼瞼下垂及結膜下出血之傷害，因認被告丙○○亦涉犯
    刑法第二百七十七條第一項之普通傷害罪云云。
二、按犯罪事實應依證據認定之，無證據不得認定犯罪事實；又
    不能證明被告犯罪者，應諭知無罪之判決，刑事訴訟法第一
    百五十四條第二項、第三百零一條第一項分別定有明文；再
    認定不利於被告之事實，須依積極證據，苟積極證據不足為
    不利於被告事實之認定時，即應為有利於被告之認定，更不
    必有何有利之證據，最高法院三十年上字第八一六號著有判
    例可資參照；其次，告訴人之告訴，係以使被告受刑事訴追
    為目的，是其陳述是否與事實相符，仍應調查其他證據以資
    審認，即藉由補強證據之存在，以增強或擔保告訴人陳述之
    證明力（最高法院八十七年度台上字第二一七六號判決採同
    一意旨）。
三、本件公訴人認被告丙○○涉有上開傷害犯行，無非係以告訴
    人丁○○之指述，及長庚紀念醫院甲種診斷證明書二件、監
    視錄影帶一捲、告訴人受傷及監視器翻拍照片為依據。訊據
    被告丙○○堅決否認上揭犯行，辯稱：伊係依告訴人之要求
    打電話要伊父親到現場，二十分鐘之後伊跟張南湖先至現場
    ，隨後伊父母也開車抵達，後來有一個人在問是誰要打人，
    另一個人就說「是我要打人」，然後說是我要打人的那個人
    就被問誰要打人的那個人打了，伊在旁邊嚇到了，伊並沒有
    對伊父親說「就是他，打他」，也不知被打的人是否就是一
    開始和伊發生衝突的人等語。
四、經查，告訴人丁○○於警詢時指訴：伊抵達現場時約有十幾
    個人在現場，伊看見其中有一個年紀可能是被告丙○○父親
    的人，伊便上前說「是阿伯嗎？」，結果被告丙○○就指著
    伊說「就是他」，突然旁邊一個身穿深藍色上衣的胖子就揮
    拳毆打伊，然後被告乙○○就說「打他」，接著包括被告乙○○大約有十個人伊起打伊等語，並未提及被告丙○○有對
    現場人員喊叫毆打伊之情節。且告訴人丁○○於偵查中提出
    「乙○○、丙○○教唆傷害案之事實經過」資料中就其被害
    經過亦僅陳明：伊到達現場時，看見約有十幾個人在那裡，
    其中有一人站在那女孩旁邊，應該是該女孩子的父親，於是
    伊便趨前問候並說「您是阿伯嗎」，當伊話還沒說完時，那
    女孩就就指著伊告訴其父親及其父親糾集的人說「就是他」
    等語。惟其於檢察官訊問時改稱：伊到現場該處已有十多人
    ，伊看見被告丙○○站在一名男子旁邊，便問該男子「你是
    他父親嗎」，被告丙○○看見伊就說「是他，打他」，站在
    伊後方有一名身穿深藍色上衣之肥胖中年男子即一拳毆打伊
    右臉，伊倒地之後該名男子、被告乙○○及另三、四人便一
    起毆打伊等語。復於本院審理中改證稱：伊到現場後被多人
    圍住，伊問被告乙○○你是不是伯父，被告丙○○就跟乙○○說「是他，打他」，話一講完，站在伊後面的一個人就揮
    拳從伊後腦杓輝過來；伊警詢時因剛出院，眼睛還包紮著，
    還驚魂未定，事後仔細回想，被告丙○○確實說「是他，打
    他」，且是他講這句話之後，穿深藍色衣服的男子才會用拳
    頭打伊後腦勺，被害經過書上寫說被告丙○○說「是他」是
    寫錯了等語。是依據上開告訴人丁○○指訴情節，可知告訴
    人丁○○所指其遭毆打前被告丙○○究係有無向在場之人喊
    稱「打他」乙節，告訴人丁○○之指訴顯然前後出入甚大，
    自屬重大瑕疵而難遽以採信。又觀諸證人張南湖於警詢、偵
    查、證人林定發於警詢、偵查及本院審理中之證述情節，均
    未提及案發當時被告丙○○有向旁人稱「打他」等語，自難
    認被告丙○○有向旁人稱「打他」而與出手毆打告訴人丁○○之人有犯意聯絡或行為分擔，是告訴人丁○○指述因被告
    丙○○向旁人稱「打他」致伊遭人毆傷一節，尚難遽信。此
    外，復查無其他積極證據足認被告丙○○涉有公訴意旨所載
    之共同傷害犯行，自屬不能證明被告丙○○傷害之犯行，自
    應依法為被告丙○○無罪之諭知。
據上論斷，應依刑事訴訟法第二百九十九條第一項前段、第三百
條、第三百零一條第一項，刑法第二十八條、第二百七十七條第
一項、第三百零四條第一項、第四十一條第一項前段、第二項、
第五十一條第五款，罰金罰鍰提高標準條例第一條前段、第二條
，判決如主文。
本案經檢察官黃怡華到庭執行職務。
中    華    民    國  九十五  年    三    月   二十   日
                  刑事第十九庭  審判長法  官  白光華
                                      法  官  曾淑娟
                                      法  官  楊志雄
以上正本證明與原本無異。
如不服本判決應於送達後十日內向本院提出上訴狀。
                                      書記官  胡勤義
中    華    民    國  九十五  年    三    月   二十   日
附錄本案論罪科刑法條全文：
刑法第二百七十七條第一項：
傷害人之身體或健康者，處三年以下有期徒刑、拘役或一千元以
下罰金。
刑法第三百零四條第一項
以強暴、脅迫使人行無義務之事或妨害人行使權利者，處三年以
下有期徒刑、拘役或三百元以下罰金。


司法院資訊處製作；財團法人民間司法改革基金會備份。
